臺灣高等法院高雄分院刑事裁定
111年度抗字第201號
抗 告 人  臺灣高雄地方檢察署檢察官
受搜索人
即第三人  張木銅


上列抗告人因逕行搜索之事後陳報案件，不服臺灣高雄地方法院
中華民國111年6月27日裁定（111年度急搜字第13號），提起抗
告，本院裁定如下：
    主  文
原裁定撤銷，應由臺灣高雄地方法院更為裁定。
    理  由
一、原裁定意旨略以：
  ㈠按檢察官於偵查中確有相當理由認為情況急迫，非迅速搜索
    ，24小時內證據有偽造、變造、湮滅或隱匿之虞者，得逕行
    搜索，或指揮檢察事務官、司法警察官或司法警察執行搜索
    ，並層報檢察長。前2項搜索，由檢察官為之者，應於實施
    後3日內陳報該管法院；由檢察事務官、司法警察官或司法
    警察為之者，應於執行後3日內報告該管檢察署檢察官及法
    院。法院認為不應准許者，應於5日內撤銷之，刑事訴訟法
    第131條第2項、第3項分別定有明文。次按案件由犯罪地或
    被告之住所、居所或所在地之法院管轄，同法第5條第1項亦
    有規定。
  ㈡依陳報意旨，據匿名檢舉有1只貨櫃內藏200公斤之甲基安非
    他命，於民國111年6月23日下午運抵新北市○○區○○路00號收
    件地址，收件人為高雄籍男子「楊耀宗」。於同日下午5時
    許，有1群男子假扮刑警將該批毒品運走，經警查證結果係
    運至新竹縣○○鄉○○村000號（下稱搜索地點）內開拆取出毒
    品，經向抗告人臺灣高雄地方檢察署檢察官（下稱抗告人）
    口頭報告，由抗告人指揮對該址逕行搜索後，依法向原審法
    院事後陳報。惟本案犯罪嫌疑人為實際年籍不詳之「楊耀宗
    」男子，犯罪地則為新北市○○區○○路00號、新竹縣○○鄉○○村
    000號及459號，搜索處所及受搜索人張木銅之住居所均為新
    竹縣○○鄉○○村000號等情，有法務部調查局南部地區機動工
    作站逕行搜索職務報告、新北市政府警察局刑事警察大隊搜
    索扣押筆錄在卷可稽，可知上開處所均非原審法院之轄區，
    而抗告人卻逕向無管轄權之原審法院為逕行搜索之事後陳報
    ，自不符法律規定而不應准許，爰撤銷原搜索等語。
二、抗告意旨略以：經查證「楊耀宗」之真實身分係設籍於高雄
    市○○區○○○路000號4樓之「楊耀中」，且該只貨櫃係楊耀中
    申報進口報關，又運毒共犯陳世功及郭珈瑋亦均一致供稱係
    受楊耀中之指使而犯案，堪認楊耀中係運毒共犯，設籍於抗
    告人之轄區內，且陳世功及郭珈瑋目前均在法務部○○○○○○○○
    羈押中，其等之所在地亦均在抗告人之轄區內，而為數人共
    犯一罪之相牽連案件，故原審法院自有管轄權。又本案跨境
    運輸大量毒品，倘流入市面將消失滅跡於無形，影響國人健
    康甚鉅，自有全數追回、阻斷於國內毒品市場之急迫性。檢
    警獲報本案運輸之甲基安非他命重達數百公斤、市價逾億元
    ，國內運毒、販毒集團可輕易埋設斷點、立即銷貨，且本運
    毒集團確已以不知情之貨運車駕駛、走路工駕駛租賃車輛及
    刻意南下新竹縣拆卸貨物等故佈疑陣方式躲避查緝，倘再次
    轉移毒品將難以追回而造成毒品擴散之重大危害，佐以搜索
    地點位置偏僻，且無監視器可供過濾可疑車輛，倘再備齊資
    料、公文往返向法院申請搜索票後始前往搜索，則毒品可能
    已遭轉移他處隱匿、藏放，故有相當理由認為情況急迫，非
    迅速搜索，該批毒品於24小時內即有遭隱匿之虞，乃由抗告
    人口頭指揮警方執行逕行搜索，扣得遭破壞取出毒品之烤箱
    及另案之改造手槍、子彈等物，並依法事後陳報。詎原裁定
    不察，遽以無管轄權為由而撤銷原搜索，顯有失當。爰提起
    抗告，請求撤銷原裁定，更為適法之裁定等語。
三、按檢察官於偵查中確有相當理由認為情況急迫，非迅速搜索
    ，24小時內證據有偽造、變造、湮滅或隱匿之虞者，得逕行
    搜索，或指揮檢察事務官、司法警察官或司法警察執行搜索
    ；前項搜索，由檢察官為之者，應於實施後3日內陳報該管
    法院；由檢察事務官、司法警察官或司法警察為之者，應於
    執行後3日內報告該管檢察署檢察官及法院，刑事訴訟法第1
    31條第2項、第3項前段分別定有明文。又法院受理檢察官、
    司法警察官逕行搜索之陳報案件，於審查時，得為必要之訊
    問或調查，務須注意是否具有相當性、必要性及急迫性，並
    不得公開行之，法院辦理刑事訴訟案件應行注意事項第68點
    亦有明定。
四、經查：
  ㈠本案係抗告人於111年6月24日接獲法務部調查局南部地區機
    動工作站承辦人員通報運輸毒品案件，經抗告人訊問檢舉人
    A1後，於同日口頭指揮警調承辦人員逕行搜索搜索地點，當
    場扣得遭破壞之烤箱及另案之改造手槍、子彈等物，並於同
    月27日向原審法院陳報等情，業經本院審閱臺灣高雄地方檢
    察署111年度他字第5286號及原審法院111年度急搜字第13號
    卷宗確認無訛。是本案逕行搜索係由檢察官指揮司法警察執
    行，並於實施後3日內向該管法院陳報無訛。
  ㈡抗告人於111年6月24日訊問證人A1時，證人A1即證稱：我要
    檢舉翰哥走私毒品，他指使小陳托運貨品，「楊耀宗」是「
    高雄人」，大概50幾歲，是翰哥的收貨人等語，並經抗告人
    於同月27日查得「楊耀中」設籍於高雄市○○區○○○路000號4
    樓，已於同月25日出境等情，有臺灣高雄地方檢察署訊問筆
    錄、個人戶籍資料查詢結果及入出境資料連結作業各1份在
    卷可稽（見臺灣高雄地方檢察署111年度他字第5286號卷）
    ，足見抗告人於111年6月27日即已查悉楊耀中可疑為本案運
    毒共犯，且其戶籍地設於原審法院之轄區內等事實。而原審
    法院於同日收案審查本案逕行搜索之陳報時，既然就有無管
    轄權之要件有所疑義，則依前揭應行注意事項第68點，在查
    明是否符合逕行搜索要件之必要範圍內，自得命抗告人釋明
    之，以審核緊急搜索之正當合法性，並兼顧人民及國家利益
    維護之目的。惟原審法院未依前揭規定，命抗告人釋明「楊
    耀中」之共犯角色、住所地及其他共犯之住所、居所或所在
    地等事項，致抗告人無從即時提出相關事證，以供確認抗告
    人向原審法院陳報逕行搜索是否符合管轄權之法定要件，即
    遽認原審法院無管轄權而撤銷原搜索，自有未恰。
五、綜上所述，本案因抗告人已經檢附相關卷證資料，並陳明執
    行逕行搜索之理由。又因刑事訴訟法第131條第3項規定逕行
    搜索之事後審查，係由檢察官向該管法院陳報，則此所謂「
    該管法院」，自係指該指揮執行逕行搜索之檢察官所屬地方
    檢察署所在之地方法院而言，本院尚無從跨級審查。是以，
    原裁定既有上開審查不足之處，則抗告意旨指摘原裁定不當
    ，為有理由，自應由本院將之撤銷，並由原審法院更為適法
    之裁定。
據上論結，依刑事訴訟法第413條，裁定如主文。
中　　華　　民　　國　　111 　年　　8 　　月　　11　　日
                  刑事第二庭  審判長法  官  孫啓強
                                    法  官  范惠瑩
　　　　　　　　　　　　　　　　　　法  官  鄭詠仁
以上正本證明與原本無異。
不得再抗告。
中　　華　　民　　國　　111 　年　　8 　　月　　11　　日
                                    書記官  楊明靜